臺灣桃園地方法院刑事判決
                                    111年度審訴字第245號
公  訴  人  臺灣桃園地方檢察署檢察官
被      告  劉子威


選任辯護人  李長彥律師
            陳俊隆律師
上列被告因違反藥事法案件，經檢察官提起公訴（110年度偵字
第11470號），被告就被訴事實為有罪之陳述，本院合議庭裁定
由受命法官獨任以簡式審判程序進行審理，判決如下：    
    主      文
甲○○犯藥事法第八十三條第一項之轉讓禁藥罪，處有期徒刑參月
。緩刑貳年，並應於本案判決確定後壹年內，向公庫支付新臺幣
伍萬元。
    事實及理由
一、本件犯罪事實及證據，除證據部分「被告甲○○於本院準備程
    序及審理時之自白」外，其餘均與臺灣桃園地方檢察署檢察
    官起訴書之記載相同，茲引用如附件。
二、論罪科刑
（一）按甲基安非他命為毒品危害防制條例第2條第2項第2款所
      定之第二級毒品，亦屬藥事法第22條第1項第1款公告列管
      之禁藥，不得轉讓，故行為人明知甲基安非他命為禁藥而
      轉讓予他人，同時構成毒品危害防制條例第8條第2項之轉
      讓第二級毒品罪及藥事法第83條第1項之轉讓禁藥罪，屬
      法條競合之情形；而毒品危害防制條例第8條第2項轉讓第
      二級毒品罪之法定刑為「6月以上5年以下有期徒刑，得併
      科新臺幣70萬元以下罰金」，藥事法第83條第1項轉讓禁
      藥罪之法定刑為「7年以下有期徒刑，得併科新臺幣5,000
      萬元以下罰金」，則轉讓甲基安非他命之行為，若無毒品
      危害防制條例第8條第6項及第9條第1項、第2項所定轉讓
      毒品達一定數量、成年人對未成年人犯轉讓毒品罪或明知
      為懷胎婦女而對之犯轉讓毒品罪等應予加重其刑之情形者
      ，依重法優於輕法之法理，即應優先適用藥事法第83條第
      1項之規定處斷。
（二）次按成年人對未成年人犯毒品危害防制條例第8 條之轉讓
      毒品罪者，應依各該條項之罪加重其刑至二分之一，固為
      毒品危害防制條例第9 條明文規定。惟刑法總則之加重，
      係概括性之規定，所有罪名均一體適用；刑法分則之加重
      ，係就犯罪類型變更之個別犯罪行為予以加重，成為另一
      獨立之罪名。毒品危害防制條例第9條第1項罪之加重，係
      對被害人為未成年人之特殊要件予以加重處罰，乃就犯罪
      類型變更之個別犯罪行為予以加重，即屬刑法分則加重之
      性質（最高法院 105年度台上字第2010號判決意旨參照）
      。是以，成年人故意對未成年犯罪而依前開條文規定加重
      其刑者，固不以其明知被害人為未成年為必要，但仍須證
      明該成年人有對未成年犯罪之不確定故意，亦即該成年人
      須預見被害人係未成年人，且對於未成年犯罪並不違背其
      本意，始足當之（最高法院95年度台上字第5731號、94年
      度台上字第4562號、92年度台上字第6746號判決意旨參照
      ）。經查，被告於轉讓甲基安非他命予少年蕭○昀時，已
      年滿20歲，為成年人，而少年蕭○昀為95年1月生，於被告
      為前述行為時，為未滿18歲之未成年人，此有被告及少年
      蕭○昀之年籍在卷可佐。惟被告於偵訊時供稱：我不知道
      蕭○昀幾歲，但我覺得看起來應該成年了，化妝得很成熟
      等語，且依卷內證據尚無從證明被告知悉或可預見蕭○昀
      之真實年齡，審酌被告係經由朋友而結識少年蕭○昀，與
      少年蕭○昀並非熟稔，故被告於上開行為時，不知或無法
      預見少年蕭○昀為未滿20歲之未成年人，確有其可能性存
      在，則本院依有疑利歸被告之原則，尚無從為被告不利之
      認定，而認為本案有毒品危害防制條例第9條第1項規定之
      適用。
（三）復按行政院於98年11月20日以院臺法字第0980073647號令
      修正公布「轉讓毒品加重其刑之數量標準」，規定轉讓第
      二級毒品達淨重10公克以上者，始依毒品危害防制條例第
      8條第6項之規定加重其刑至2分之1。經查，本案被告所轉
      讓第二級毒品甲基安非他命之數量，並無證據證明已逾前
      開應加重其刑之標準，尚不得依該標準加重其刑，自亦無
      毒品危害防制條例第8條第6條規定適用之餘地。
（四）核被告所為，係犯藥事法第83條第1項之轉讓禁藥罪。被
      告轉讓甲基安非他命之高度行為既已適用藥事法加以處罰
      ，則其為轉讓而持有甲基安非他命之低度行為，即不能再
      行割裂適用毒品危害防制條例之規定論處（最高法院82年
      度台上字第4076號、第6613號、98年度台上字第5362號判
      決意旨及最高法院刑事大法庭109年度台上大字第1089號
      裁定意旨參照），而藥事法對於持有禁藥之行為未設有處
      罰之規定，故就被告持有為供轉讓之甲基安非他命之低度
      行為，不另予處罰。
（五）又販毒者與購毒者，讓與毒品、禁藥者與受讓毒品、禁藥
      者，係屬對向犯罪之結構，亦即販毒或轉讓毒品、禁藥者
      ，實非故意對購毒或受讓者犯罪，故成年人販賣毒品或轉
      讓毒品、禁藥予兒童或少年，自不構成教唆、幫助或利用
      其犯罪或與之共同實施犯罪或故意對其犯罪之情事，即無
      兒童及少年福利與權益保障法第112條第1項前段加重其刑
      規定之適用（最高法院102年度台上字第1162號判決意旨
      參照）。公訴意旨認被告所為係犯藥事法第83條第1項轉
      讓禁藥罪，並主張應依上開規定加重其刑，此部分容有誤
      會，應予敘明。
（六）再按犯第4條至第8條之罪於偵查及審判中均自白者，減輕
      其刑，毒品危害防制條例第17條第2項定有明文。又按行
      為人轉讓同屬禁藥之第二級毒品甲基安非他命（未達法定
      應加重其刑之一定數量）予成年人（非孕婦），依重法優
      於輕法之原則，擇較重之藥事法第83條第1項轉讓禁藥罪
      論處，如行為人於偵查及歷次審判中均自白，仍應適用毒
      品危害防制條例第17條第2項規定減輕其刑（最高法院109
      年度台上大字第4243號判決意旨參照）。是本件被告所為
      雖應成立藥事法之轉讓禁藥罪，惟揆諸前揭見解，並從憲
      法罪刑相當、平等原則立論及法律可割裂適用精神，非無
      適用毒品危害防制條例第17條第2項之餘地。經查，本件
      被告於偵查及本院審理時均坦承確有轉讓第二級毒品甲基
      安非他命予蕭○昀之行為，則此部分自合於偵審自白之減
      刑規定，而應依毒品危害防制條例第17條第2項之規定減
      輕其刑。又被告所犯轉讓禁藥犯行，為法定刑為7年以下
      有期徒刑，經本院依毒品危害防制條例第17條第2項減輕
      後之刑度甚輕，減刑後的刑度已與被告所犯之罪行相當，
      並無情輕法重之情況，是辯護人請求依刑法第59條酌減其
      刑一節，並無理由，併此敘明。
（七）爰以行為人之責任為基礎，審酌被告明知甲基安非他命危
      害國民身心健康，影響社會治安，為法律所嚴禁，仍轉讓
      予他人施用，應予非難；惟其犯後坦承犯行，態度尚可，
      兼衡本案行為所生危害、被告犯罪之動機、目的、手段、
      智識程度、生活狀況、素行等一切情狀，量處如主文所示
      之刑。又依刑法第41條第1項規定得易科罰金之罪，以所
      犯最重本刑為「5年有期徒刑以下之刑」者為限，而本案
      藥事法第83條第1項之轉讓禁藥罪，其法定刑為「7年以下
      有期徒刑」，不得易科罰金，是就被告本案轉讓禁藥犯行
      雖經判處有期徒刑3月，依法仍不得諭知易科罰金之折算
      標準，附此敘明。
（八）末查，被告未曾因故意犯罪受有期徒刑以上之宣告，此有
      臺灣高等法院被告前案紀錄表在卷可稽，而被告犯後已坦
      承犯行，並表達悔過之意，是本院寧信其經此偵審程序及
      刑之宣告後，應能知所警惕而無再犯之虞，認其所受刑之
      宣告以暫不執行為適當，爰依刑法第74條第1項第1款規定
      ，併宣告緩刑2年，以啟自新；然為使被告深切反省，具
      備正確法治觀念，並預防再犯，本院認亦應課予一定條件
      之緩刑負擔，令其能從中深切記取教訓，爰依刑法第74條
      第2項第4款之規定，諭知被告應於本判決確定後1年內，
      向公庫支付新臺幣5萬元，冀能使被告確實明瞭其行為所
      造成之危害，並培養正確法治觀念。倘被告違反上開應行
      負擔之事項且情節重大，依刑法第75條之1第1項第4款規
      定，其緩刑宣告仍得由檢察官向本院聲請撤銷，併此指明
      。
據上論斷，應依刑事訴訟法第273條之1第1項、第299條第1項前
段、第310條之2、第454條第2項（本案採判決精簡原則，僅引述
程序法條），判決如主文。
本案經檢察官李信龍到庭執行職務。
中　　華　　民　　國　　111 　年　　6 　　月　　1 　　日
                    刑事審查庭     法  官 　  高上茹
以上正本證明與原本無異。
如不服本判決應於收受判決後20日內向本院提出上訴書狀，並應
敘述具體理由。其未敘述上訴理由者，應於上訴期間屆滿後20日
內向本院補提理由書（均須按他造當事人之人數附繕本）「切勿
逕送上級法院」。
                                   書記官  　涂穎君
中　　華　　民　　國　　111 　年　　6 　　月　　1 　　日
附錄本判決論罪法條全文：
藥事法第83條
明知為偽藥或禁藥，而販賣、供應、調劑、運送、寄藏、牙保、
轉讓或意圖販賣而陳列者，處7年以下有期徒刑，得併科新臺幣5
千萬元以下罰金。
犯前項之罪，因而致人於死者，處7年以上有期徒刑，得併科新
臺幣1億元以下罰金；致重傷者，處3年以上12年以下有期徒刑，
得併科新臺幣7千5百萬元以下罰金。
因過失犯第1項之罪者，處2年以下有期徒刑、拘役或科新臺幣5
百萬元以下罰金。
第1項之未遂犯罰之。

附件：
臺灣桃園地方檢察署檢察官起訴書
                                    110年度偵字第11470號
　　被　　　告　甲○○　男　39歲（民國00年00月00日生）
　　　　　　　　　　　　住桃園市○○區○○路000巷00弄00
　　　　　　　　　　　　　號
　　　　　　　　　　　　居桃園市○○區○○路000○0號4樓
　　　　　　　　　　　　國民身分證統一編號：Z000000000號
　　選任辯護人　陳俊隆律師
上列被告因違反毒品危害防制條例案件，已經偵查終結，認應提
起公訴，茲將犯罪事實及證據並所犯法條分敘如下：
　　　　犯罪事實
一、甲○○明知甲基安非他命係毒品危害防制條例第2條第2項第2
    款所規定之第二級毒品，依法不得轉讓，且甲基安非他命亦
    經行政院衛生署明令公告列為禁藥管理，不得非法轉讓，竟
    基於轉讓禁藥即第二級毒品甲基安非他命之犯意，於民國10
    9年10月21日21時許起至109年10月22日3時許止間某時，在
    桃園市○○區○○路000巷00弄00號3樓房間內，將甲基安非他命
    放置在玻璃球內，無償轉讓重量不詳之禁藥甲基安非他命予
    蕭○昀（95年生，所涉施用第二級毒品甲基安非他命業經移
    送臺灣桃園地方法院少年法庭審理）1次。
二、案經桃園市政府警察局少年警察隊報告偵辦。
　　　　證據並所犯法條
一、證據清單及待證事實：
編號 證據名稱 待證事實 1 被告甲○○之自白 全部犯罪事實。 2 證人蕭○昀、謝○雅警詢時之證述 全部犯罪事實。 3 台灣檢驗科技股份有限公司濫用藥物檢驗報告、內政部警政署刑事警察局鑑定書  證人蕭○昀台灣檢驗科技股份有限公司濫用藥物檢驗報告安非他命類結果判定為陽性之事實。 
二、按「行為人轉讓甲基安非他命（未達法定應加重其刑之一定
    數量）予成年男子，同時該當藥事法第83條第1項轉讓禁藥
    罪及毒品危害防制條例第8條第2項轉讓第二級毒品罪之構成
    要件，應依重法優於輕法之原則，擇較重之轉讓禁藥罪論處
    。」（最高法院刑事大法庭109年度台上大字第1089號裁定
    主文參照）。核被告所為，係犯藥事法第83條第1項轉讓禁
    藥罪嫌。被告成年人故意對少年犯罪，應依兒童及少年福利
    與權益保障法第112條規定加重其刑。
三、依刑事訴訟法第251條第1項提起公訴。
　　此　致
臺灣桃園地方法院
中　　華　　民　　國　 110　　年　　12　　月　　11　　日
                              檢　察　官  陳  映  妏
本件正本證明與原本無異　　　　　　　　　　　　　　　　
中　　華　　民　　國　 111　　年　　 1　　月　　13  　日
                              書  記  官  林  承  賢
附錄本案所犯法條全文：
藥事法第83條
明知為偽藥或禁藥，而販賣、供應、調劑、運送、寄藏、牙保、
轉讓或意圖販賣而陳列者，處7年以下有期徒刑，得併科新臺幣5
千萬元以下罰金。
犯前項之罪，因而致人於死者，處7年以上有期徒刑，得併科新
臺幣1億元以下罰金；致重傷者，處3年以上12年以下有期徒刑，
得併科新臺幣7千5百萬元以下罰金。
因過失犯第1項之罪者，處2年以下有期徒刑、拘役或科新臺幣5
百萬元以下罰金。
第 1 項之未遂犯罰之。